【裁判字號】    97,訴,5359
【裁判日期】    980917
【裁判案由】    損害賠償
【裁判全文】
臺灣臺北地方法院民事判決              97年度訴字第5359號
原      告  庚○○
            戊○○
            丙○○
共      同
訴訟代理人  謝智潔律師
被      告  乙○○
            甲○○
共      同
訴訟代理人  許瑞榮律師
            趙元昊律師
上列一人
複代理人    己○○    住台北市.
上列當事人間損害賠償事件，本院於九十八年九月三日言詞辯論
終結，判決如下：
    主  文
被告應連帶給付原告庚○○新台幣柒萬零玖拾柒元，原告戊○○
新台幣壹拾萬伍仟捌佰肆拾柒元，原告丙○○新台幣貳拾肆萬零
捌佰陸拾肆元，及均自民國97年8月6日起至清償日止按年息5％
計算之利息。
原告其餘之訴駁回。
訴訟費用由被告連帶負擔四分之一，餘由原告負擔。
本判決第一項得假執行；但被告如於假執行程序實施前，分別以
新台幣柒萬零玖拾柒元為原告庚○○，以新台幣壹拾萬伍仟捌佰
肆拾柒元為原告戊○○，以新台幣貳拾肆萬零捌佰陸拾肆元為原
告丙○○預供擔保，得免為假執行。
原告其餘假執行之聲請駁回。
    事  實  及  理  由
一、原告起訴主張：
    緣被告乙○○承租北市○○路69號1樓（以下簡稱69號1樓房
    屋），與被告甲○○共同經營便當生意，因被告等用火不當
    ，於民國97年2月29日5時5分引起火災，延燒至原告庚○○
    、戊○○所居住之保儀路69號3樓（以下簡稱69號3樓房屋）
    及原告丙○○居住所有之67號3樓房屋（67號房屋為未經保
    存登記之違章建築，以下簡稱67號3樓房屋），原告庚○○
    及戊○○雖順利逃生，但庚○○及戊○○因此身體多處受有
    燙傷及灼傷，房屋家具裝潢亦付之一炬；原告丙○○所有之
    67 號3樓房屋亦因此受到損害，爰依民法第184條、第185條
    及第195條規定請求如下：
  (一)原告庚○○因被告之侵權行為造成全身8％表面積二度性燙
    傷及吸入性灼傷，於台北市萬芳醫院住院治療10天，出院後
    仍需門診追蹤治療，共計花費之醫療費用為新台幣（下同）
    164,823元，喪失工作能力40日，損失工資23,040元；原告
    戊○○部分，則全身受有12％表面積二度性燙傷及吸入性灼
    傷，住院治療12天，共計花費之醫療費用為179,656 元，喪
    失工作能力42日，損失工資為24,192元。又，69號房屋全棟
    為原告戊○○之兄長張孫本、張燦耀二人共有，無償將3樓
    提供原告庚○○、戊○○居住，屋內物品均為原告庚○○所
    購買，因本次火災，屋內之3台冷氣機、5台電腦、冰箱等眾
    多日常生活用品均因火災毀損不堪使用，暫先請求最低金額
    20 萬元，並請求法院依心證酌定其數額；原告庚○○另請
    求精神上損害賠償20萬元，戊○○則請求精神上損害賠償30
    萬元。
  (二)原告丙○○所有之67號3樓房屋，客廳所有家具、內裝、電
    器用品全毀，廚房廚具牆面、走道、客房家具、客房牆面、
    浴室磁磚及天花板燻黑，屋內電線失去功能及安全性，為回
    復原狀電線部分初估為95,270元，牆面油漆初估為108,075
    元，門板、天花板衣櫃隔間門等初估為421,280 元，共計需
    花費624,625元。被告雖抗辯67號3樓房屋並非原告丁○○所
    有云云，然丁○○為丙○○之父，於本案發生前已死亡，67
    號3樓房屋為其遺產由其子即原告丙○○繼承，並長期居住
    在內67號3樓房屋之所有權人確實為丙○○無疑。
  (三)被告雖辯稱原告庚○○所主張之醫療費用包含肝病治療費，
    且並未提出損失工資之證明云云，惟原告所出示之診斷證明
    書已詳細記載係因燒燙傷而住院治療，且醫療單據之科別為
    急診外科、整形科、胸腔外科等等，被告之抗辯實不足採。
    至於薪資部分之證明，因原告庚○○與戊○○均以打零工為
    生，工資之法給均為現金，故未能提出薪資單及報稅記錄，
    僅能以97年度最低基本工資17,280元計算。被告又抗辯，鑑
    定報告內容僅為臆測之詞，火災之發生不可歸責云云，然被
    告對於電器本即有避免引發火災之責任，並有維護設備安全
    之義務，且鑑定報告係消防局基於專業知識所為，並非單純
    臆測。並聲明：1.被告等應連帶給付原告庚○○587,863元
    ，及自本訴狀送達翌日起至清償日止按年息5%計算之利息。
    2.被告等應連帶給付原告戊○○503,848元，及自本訴狀送
    達翌日起至清償日止按年息5%計算之利息。3.被告等應連帶
    給付原告丙○○624,625元，及自本訴狀送達翌日起至清償
    日止按年息5%計算之利息。4.訴訟費用由被告連帶負擔。5.
    原告願供擔保請准宣告假執行。
二、被告則抗辯：
  (一)被告並未居住在69號1樓房屋，於發生火災時，被告等均不
    在場，亦無用火不當之情事；且按台北市政府消防局火災證
    明書僅能證明逾97年2月29日當天確實發生火災，但不能證
    明被告有用火不當、竄出火苗等情形；台北市政府消防局鑑
    定之結論雖稱不排除抽風機之電源線因故短路等語，惟當時
    抽風機並未開啟，抽風機之插座及電線均無受損，台北市消
    防局之鑑定結論僅係推測之詞，況縱如台北市消防局所述起
    火原因係抽風機電源線短路，惟抽風機並非被告所添置且於
    無人使用下燃燒，亦不能歸責於被告。
  (二)按原告所提出之醫療單據可知，原告庚○○之醫療支出僅有
    20,447元，戊○○僅有26,122元；且其中原告庚○○部分，
    關於肝功能異常部分之費用與本件無關，庚○○及戊○○所
    支出之診斷書費用，按最高法院之見解亦不能列入損害賠償
    金額。原告庚○○又主張裝潢、家具及電器用品毀損云云，
    然69號3樓房屋內部陳舊毫無裝潢可言，且房屋所有權及家
    具裝潢均為出租人所有，並非原告所有，被告於事發後進入
    69號3樓屋內察看，並未見原告庚○○所主張之冷氣機3台、
    電腦5台之損害，冰箱亦完好如初。原告庚○○及戊○○雖
    稱因喪失勞動能力而受有工作損失，然渠等並未提出薪資證
    明，況庚○○並未工作，被告並時常於其出院後多次見其外
    出，被告否認渠等受有有工作損失。原告庚○○及戊○○又
    分別主張精神損害20萬及30萬云云，然被告並無侵權行為，
    已如前述，自無須對原告二人負給付慰撫金之責。
  (三)原告丙○○主張因火災波及，造成伊所有之67號3樓屋內裝
    潢及動產毀損云云，惟67號3樓房屋之稅籍登記於原告丙○○之父丁○○名下，火災證明則由訴外人張孫一申請，可知
    原告丙○○所提出之遺產分割協議書乃臨訟杜撰，內容不實
    ，原告丙○○並非所有權人。且原告丙○○於事發後拒絕被
    告等入內察看，其所提出之照片是否為67號3樓房屋受損情
    形之照片，且按南山公證有限公司之鑑定報告可知67號3樓
    房屋所受損害僅有115,389元，故原告是否需花費624625 元
    回復原狀，即屬可疑。並聲明：
    1. 原告之訴及假執行之聲請均駁回；2.訴訟費用由原告負
    擔；3.如受不利之判決，願供擔保，請准免為假執行。
三、兩造不爭執事項：
  (一)被告乙○○向訴外人張孫本承租台北市○○區○○路69號房
    屋1樓，與其夫即被告甲○○共同經營便當店生意，69號1樓
    房屋於97年2月29日清晨5時5分發生火警，波及鄰近之69號3
    樓及67號3樓房屋。被告2人因本件事故，經本院97年度易字
    第3704號以業務過失傷害各判處拘役50日，並經台灣高等法
    院98年度上易字第696號判決駁回被告之上訴而確定。
  (二)台北市○○區○○路69號房屋3樓為訴外人張孫本提供其女
    兒、女婿即原告庚○○及戊○○居住，原告丙○○則居住於
    台北市○○區○○路67號房屋3樓。
四、本件應審酌者為：1.被告就本件火災之發生有無過失？2.原
    告庚○○、戊○○因本件火災所受傷勢，得請求之損害賠償
    數額為何？3.原告庚○○因本件火災波及69號3樓房屋，得
    請求之損害賠償數額為何？4.原告丙○○因本件火災波及67
    號3樓房屋，得請求之損害賠償數額為何？茲分述如下：
五、被告就火災之發生有無過失
        按因故意或過失，不法侵害他人之權利者，負損害賠償
    責任；又，數人共同不法侵害他人之權利者，連帶負損害賠
    償責任民法第184條第1項前段、第185條第1項分別定有明文
    。經查，被告甲○○、乙○○向訴外人張孫本承租臺北市○○區○○路69號1樓房屋，經營「烤味鮮小吃店」販售便當
    ，69號1樓房屋既係於被告之管領使用中，被告對於房屋內
    之各項設備本有注意維修，妥善使用，防止其造成他人損害
    之義務。經台北市政府消防局調查結果，本件火災係由廚房
    東南側上半部位置最先起火燃燒，該處無遺留火種經蓄熱燃
    燒之條件，且據被告甲○○表示一樓前後鐵捲門均有上鎖，
    現場消防搶救單位記載為破門進入，故排除遭外人進入縱火
    及人員遺留火種之可能性；該起火處經清理後，發現抽風機
    下方地面有燒損之抽風機電源線，該燒損之抽風機電源線經
    檢視熔痕巨觀呈現導體局部熔解固化及固化區外芯（股）線
    線條明確之短路痕特徵，現場除發現抽風機電源現有短路熔
    痕外，並未再發現有其他發火源，故綜合以上研判，以抽風
    機電源線因故短路，引燃周遭可燃物品致起火擴大燃燒之可
    能性較大，此有台北市政府消防局97年8 月11日北市消調字
    第09733255900號函及檢附之火災原因調查報告書在卷可稽
    。被告雖辯稱抽風機非其所設置，且當時無人使用云云，然
    無論抽風機係何人設置，依前開說明，被告就設置於69號1
    樓廚房內之抽風機，仍有管理維護，並使抽風機電源線保持
    絕緣之狀態，以確保用電之安全之義務，且依當時情形，亦
    無從認為有何不能注意之情事，竟疏未注意，未隨時注意維
    修抽風機電源線，致上開電源線因疏於維護而短路，於97年
    2月29日凌晨5時5分起火燃燒，進而燒燬臺北市○○區○○
    路69號1樓建物內之堆放物品、天花板等，並延燒波及69號3
    樓、67號3樓，燒燬該房屋內之裝潢及動產，並傷及原告庚○○、戊○○，自應認被告二人就火災之發生有過失，揆諸
    前開規定，被告應對因該火災而受有損害之人，連帶負損害
    賠償之責。
六、原告庚○○、戊○○之人身損傷
        經查，居住67號3樓之原告庚○○因該次火災，受有顏
    面部位、頸部及左肩部位2度燙傷，8%全體表面積、吸入性
    灼傷等傷害；同住其內之原告戊○○則受有顏面部位、頸部
    、雙側肩部、手部及左前臂2度燙傷，12%全體表面積、吸入
    性灼傷等傷害，此有萬芳醫院診斷證明書在卷可稽。至於原
    告庚○○之診斷證明書尚記載有肝功能異常，被告辯稱此係
    因原告庚○○酗酒所致，與火災無關，然經本院依職權向原
    告庚○○曾就診之醫療院所查詢結果，原告於本次火災前，
    從無因肝臟方面疾患或肝功能異常而就診之記錄，亦無肝臟
    疾患之相關診斷，此有鍾內兒科診所98年3月23日函、吳錫
    賢診所98年3月25日函、許至文耳鼻喉科診所98年3月21日函
    在卷可稽；萬芳醫院就原告庚○○之傷勢亦函覆稱，原告庚○○於住院前在該院並無肝功能檢測之報告，住院三天後，
    明顯肝功能指數上升，雖無B型肝炎及C型肝炎之感染，但缺
    乏後續肝指數變化及是否恢復正常之報告，故不能完全排除
    火災與肝功能異常無關之可能性，此有萬芳醫院98年2月13
    日萬院醫病字第0980001001號函在卷可考。原告庚○○於火
    災前既無肝功能異常之相關診斷或就診記錄，且依其因火災
    住院期間之肝指數變化觀察，亦無法排除火災與肝功能異常
    間之關連，即尚無從認為原告庚○○之肝功能異常並非該次
    火災所導致，被告上開抗辯尚無可採。依原告所提出之醫療
    費用收據，經核原告庚○○、戊○○之就診科別均為急診外
    科、整型、胸腔內科，並無與火災顯不相關者，其醫療費用
    數額原告庚○○為20,447元，原告戊○○為26,112元，除其
    中原告庚○○有證明書費275元、伙食費75元；原告戊○○
    有證明書費275元並非醫療費用，應與剔除外，其餘均屬必
    要醫療費用，合計原告庚○○支出醫療費用20,097元、原告
    戊○○支出醫療費用25,847元，此係原告為治療其身體因火
    災所受傷勢而支出之必要費用，揆諸前開說明，被告就原告
    此部份之損害，自應連帶負賠償之責。至於原告主張其支出
    之醫療費用原告庚○○為164,823元、原告戊○○為179,656
    元，核與其所提出之醫療費用收據所載原告實繳金額不符，
    顯係將健保局支付之費用一併納入計算。惟查，健保支出之
    費用則係健保局依保險契約對原告所為之保險給付，依保險
    法第53條第1項之規定，於健保局給付後，此部分之債權依
    法即移轉於健保局，應由健保局代位行使原告對被告之損害
    賠償請求權，原告業已受領醫療照護之保險給付，依法即喪
    失此部分之請求權，不得就此部分費用再重複向被告求償，
    否則顯屬雙重受償。是以原告請求之醫療費用，原告庚○○
    超出20,172元部份、原告戊○○超出25,847元部份均無理由
    ，不應准許。
        另原告主張其因火災而無法工作之日數為原告庚○○40
    日、原告戊○○42日，依最低工資每月17,280日計算，損失
    工資分別為23,040元、24,192元，請求被告如數賠償云云。
    按喪失勞動能力之損害，須原告因該勞動能力之喪失確實受
    有損害，始得請求被告賠償，若原告本即處於失業狀態，縱
    因傷於一定期間內無法工作，亦不能認為受有勞動能力喪失
    之損害。經查，原告庚○○、戊○○於94至96年度間，僅原
    告戊○○曾於96年度有營利收入54元，其餘均無任何所得收
    入資料，且原告名下亦無任何財產，此有綜合所得稅各類所
    得資料清單、財產歸屬資料清單、稅籍資料清單及核定通知
    書在卷可考，且依原告之勞保投保資料顯示，原告庚○○自
    民國78年起即一直以台北市縫紉業職業工會加保、原告戊○○自民國76年起亦一直以台北市舊貨業職業工會加保，此有
    勞保被保險人投保資料表明細在卷可稽，原告之健保資料亦
    顯示原告二人自84年3月1日起即分別以台北市縫紉業職業工
    為、台北市舊貨業職業工會為投保單位，此有健保保險對象
    投保資料列印表在卷可考。是以無論就原告之稅捐申報、財
    產歸戶、勞保或健保資料觀之，均無從認為原告二人於火災
    發生時係處於有工作之狀態，原告雖主張其係打零工，薪資
    以現金給付云云，然並未舉證以實其說，且顯與上開證據資
    料不符，要無可採。原告二人於火災發生時既屬無業，雖須
    因傷休養月餘，亦無從認為因而受有何種工作能力減損之損
    害，是以原告此部份之請求要屬無據。
        又，不法侵害他人之身體、健康者，被害人雖非財產上
    之損害，亦得請求賠償相當之金額，民法第195條第1項定有
    明文。原告陳稱其二人均為小學畢業，因本次火災分別受有
    如前述診斷證明書所載傷害，精神受有痛苦，請求慰撫金原
    告庚○○部份20萬元、原告戊○○30萬元。經查，原告庚○○因本件傷勢，自97年2月29日住院至97年3月12日，出院後
    再休養至97年3月31日；原告戊○○因本件傷勢，自97年2月
    29 日住院至97年3月10日，出院後再休養至97年3月24日，
    惟經治療後，原告戊○○留有疤痕，醫院建議可以藥物治療
    改善（然無法完全治癒），但原告戊○○並未接受，然疤痕
    對其日常生活並無影響；原告庚○○則癒後良好，並無殘留
    無法治癒之傷害，對其日常生活亦無影響，此有萬芳醫院98
    年2 月11日萬院醫病字第0980000879號函、98年2月13日萬
    院醫病字第0980001001號函在卷可考。又，原告於火災發生
    時為無業，且名下並無任何財產，已如前述；被告乙○○、
    甲○○於94至96年度間無任何所得收入資料，名下亦無任何
    財產，此有綜合所得稅各類所得資料清單、財產歸屬資料清
    單、稅籍資料清單及核定通知書在卷可考。惟被告二人於火
    災發生前原係經營「烤味鮮小吃店」（即本件火災起火之房
    屋）販售便當，且承租該店面之月租金為35,000元，此有房
    屋租賃契約書在卷可考，顯見該小吃店每月至少有35,000元
    以上之獲利。本院審酌原告因受有相當面積燙傷、吸入性灼
    傷等，肉體疼痛，精神亦同感痛苦，惟癒後良好，對日常生
    活並無影響，以及前述兩造身分地位、資力等一切情狀，認
    為本件原告請求之慰撫金尚屬過高，應以原告庚○○5萬元
    、原告戊○○8萬元為適當。
        綜上，原告就其人身損害部分得請求被告連帶賠償之金
    額為原告庚○○70,097元、原告戊○○支出醫療費用
    105,847元。
七、69號3樓物損部份
        原告庚○○主張其所居住之69號3樓內有冷氣機3台、
    電腦5台、冰箱1台、電視3台、烘衣機1台、烘碗機1台、瓦
    斯爐1台、烤箱1台、洗衣機1台、脫水機1台、電磁爐1台、
    音響2台、DVD2台、電鍋2台、流理台1組、床頭櫃4組、熱水
    器1台、衣櫥4台，均因火災而受損，爰請求賠償20萬元云云
    。經查，就69號3樓房屋內動產受損狀況，原告自始即未請
    求鑑定(原告98年3月10日、98年3月23日書狀請求鑑定之內
    容均僅有67號房屋受損之狀況，未包括69號房屋)，本院囑
    託南山公證有限公司就67號、69號3樓房屋之火損狀況進行
    鑑定，並於98年5月22日會同鑑定人現場勘驗，然勘驗期日
    原告訴訟代理人並未到場，經本院依職權以電話聯繫原告訴
    訟代理人確認鑑定範圍，原告訴訟代理人明確表示僅請求鑑
    定67號3樓之室內動產、木工、電工、裝潢，至於69號3樓房
    屋及屋內動產則不在請求鑑定範圍內，此有公務電話紀錄在
    卷可稽。依原告自行提出之照片(本院卷第18至21頁)，姑不
    論該照片所示是否確為69號3樓而非其他鄰房之狀況，尚難
    判斷，照片內容亦無法看出其中有何上開清單所列之家電用
    品、流理台或床頭櫃遭燒毀之跡象。再者，依前述原告之收
    入、資力狀況，原告庚○○、戊○○夫妻二人自民國76年、
    78 年間起始終以職業工會之身分加保勞保，且查無任何工
    作收入，名下亦無任何財產，縱依原告所述，其夫妻係以打
    零工微薄收入維持家計云云，收入亦顯然不豐，縱於支應日
    常基本開銷後仍有若干剩餘，衡情亦當分散用於娛樂、飲食
    、衣著等各項目，斷無將所有款項用於大量購買家電，甚至
    就同種家電重複購買數台之理，然原告提出訴外人張燦耀、
    張孫本之切結書，主張69號3樓內所有家電家具均為原告庚○○、戊○○一家自行購置，且其所主張住處內家電用品之
    數量遠逾一般家庭通常擁有之數量，兩相對照，已甚可疑；
    尤其原告並非因工作需大量使用電腦之人，竟主張住宅內配
    置5台電腦，顯違常情。查本件火災係97年2月29日清晨5時4
    分發生，消防局人員係於當日清晨5時16分起至12時45分止
    進行火場勘驗，此有火災現場勘查人員簽到表 (火災原因調
    查報告書第3頁)可稽，足認火災原因調查報告書內之照片、
    資料所呈現者係火場於災後第一時間之狀況。依台北市政府
    消防局火災原因調查報告書所載，69號2樓頂 (即69號3樓)
    加蓋露臺及樓梯東側隔間均僅上半部受火燻燒較嚴重，至2
    樓樓梯西側裝潢隔間物品則以靠樓梯側受火燒毀較嚴重，以
    及2樓樓梯口堆放物品受火嚴重燒毀 (火災原因調查報告書
    第4頁)，對照69號2樓頂 (即69號3樓)之平面圖 (火災原因
    調查報告書第15、17頁)，火損較嚴重之區域實為接近樓梯
    口之走道區域，並非個別房間內。而依69號3樓之火場照片
    (照片16至27)顯示，該屋內物品不多，且多為雜物、桌椅等
    ，屋內物品多數仍可約略辨識其外觀，並未達化為灰燼無從
    分辨之程度，尤其原告主張之受損項目多為金屬製品 (大型
    家電、流理台等)，若確曾存在於火場，當仍可自照片中辨
    識，然除照片18中可看出有映像管電視1台外，其餘皆無法
    看出有何家電用品遭燒毀，與原告所述室內充滿電器用品，
    包含眾多常見於廚房、客廳之設備之情況迥異，顯見原告所
    述多所誇大，要非事實。
        按民事訴訟法第222條第2項固規定，當事人已證明受有
    損害而不能證明其數額或證明顯有重大困難者，法院應審酌
    一切情況，依所得心證定其數額，然此條之立法目的係「損
    害賠償之訴，原告已證明受有損害，有客觀上不能證明其數
    額或證明顯有重大困難之情事時，如仍強令原告舉證證明損
    害數額，非惟過苛，亦不符訴訟經濟之原則，爰增訂第二項
    ，規定此種情形，法院應審酌一切情況，依所得心證定其數
    額，以求公平」，亦即原告仍須證明其確實受有損害，僅就
    損害之確切數額客觀上確實難以舉證時，始有本條之適用，
    並非謂因有本條之立法，原告縱仍有舉證可能時亦可選擇不
    為舉證，甚至陳報與事實顯不相符之損害項目仍請求法院斟
    酌判定損害額。本件69號3樓動產之損害數額客觀上並非完
    全無法判斷，此由同因本件火災同時之67號3樓室內受損狀
    況業經鑑定獲致結果一節(南山公證有限公司98年5月22日公
    證理算報告書，詳下述)，即可得知。本院業已會同鑑定人
    至現場進行勘驗鑑定，且再三詢問原告訴訟代理人是否請求
    就69號3樓亦為鑑定，原告若確有舉證之意，僅須聲請本院
    一併進行鑑定即可，若原告係因現場狀況業已變更而無法由
    鑑定人當場勘驗鑑定，亦非不可於清理火場前詳為拍照，提
    供詳細照片請求鑑定，然原告自歷次書狀以至勘驗期日電話
    確認時，始終表示拒絕就69號3樓部份進行鑑定，顯見原告
    係拒絕舉證而非不能舉證。況且，原告所陳報之損害項目顯
    與事實不符，已如前述；於此狀況下，若仍由本院就照片內
    容詳加判讀，揀選其中與原告所列清單相符之項目酌給損害
    賠償，豈非允許當事人可任意開列請求，坐待法院核給賠償
    ，蓋其結果可能與其誠實主張舉證之結果相近，甚至有獲高
    估之機會，此無異獎勵投機行為，更將助長射倖心態，斷非
    立法本旨。本件69號3樓屋內動產之損害項目、金額，客觀
    上無從認為係屬證明顯有重大困難之情況，然依原告所提出
    之證據，無從認為原告庚○○受有其所主張項目之損害，且
    有事實足認原告主張之損害項目與事實相去甚遠，原告並明
    確拒絕以鑑定方式加以舉證，揆諸前開說明，無從認為本件
    就69號3樓屋內動產之損害數額有民事訴訟法第222條第2項
    之適用，原告既未能另行舉證證明確實受有其所主張之損害
    項目，且數額達20萬元，則其依侵權行為請求被告連帶賠償
    原告庚○○此部分之損害20萬元及遲延利息，即屬無據。
八、67號3樓部分
        原告主張67號3樓房屋為未辦保存登記房屋，係原告丙○○之父丁○○所建，丁○○過世後，全體繼承人協議由原
    告丙○○一人繼承，且原告丙○○事實上長期居住其內，94
    、5年間並曾為內部翻新；67號3樓因本次火災，所有裝潢、
    電線、屋內動產均受損，回復原狀費用初估為624,625元，
    並提出協議書為證。被告則辯稱67號房屋之稅籍登記於原告
    丙○○之父丁○○名下，火災證明則由訴外人張孫一申請，
    可知原告丙○○並非所有權人，協議書係起訴後始製作，內
    容不實，且原告主張之回復原狀數額與鑑定結果差距甚遠，
    不足採信等語。
        按原告丙○○之父丁○○為73年6月27日死亡，其繼承
    人包括配偶張游鳳、子女張孫一、張孫二、張寶鳳、丙○○
    ，有戶籍謄本在卷可稽。而67號房屋之稅籍登記至97 年5月
    仍在丁○○名下，有97年房屋稅繳款書在卷可考。查丁○○
    為15年5月15日生，73年6月27日過世，其長子張孫一係52年
    出生，且丁○○全戶係於65年3月3日自其父張心修之戶內遷
    出，於保儀路一段67號另立新戶，有戶籍謄本在卷可考。依
    此戶籍記載，可知保儀路67號房屋至遲於65年間即已存在，
    且丁○○全家於65年間即居住其內，被告亦主張保儀路67號
    為已存在3、40年之老舊房屋，以此屋齡推算，該屋僅可能
    為丁○○或與其年齡相當之人所興建，要無可能為丁○○之
    子女輩所興建。且房屋稅籍要無可能於丁○○過世後始登記
    於其名下，是以該房屋稅籍應係於73年以前即已登記於丁○○名下，迄今未變。以67號房屋之屋齡，興建完成時丁○○
    已4、50歲，若該屋為與丁○○年齡相當之他人所興建，衡
    情當無將稅籍長年登記於丁○○名下，甚至於丁○○死亡20
    餘年後仍未變更之理。況本件火災現場勘查人員簽到表(火
    災原因調查報告書第3頁)上關係人簽名欄記載內容包括「保
    儀路67號丙○○、屋主丁○○、保儀路67號1樓郭益誠」
    等字樣，且本件火災勘驗係於火災當日97年2月29日清晨5時
    16 分起至12時45分止進行，已如前述，亦即原告丙○○於
    火災後第一時間即出現於現場，當場所記載內容亦與原告於
    本件訴訟中之主張相符，足認67號3樓應確係原告丙○○之
    父丁○○興建，且於火災當時係由原告丙○○居住。
        依協議書記載，丁○○之全體繼承人業已協議將67號3
    樓房屋分歸原告丙○○一人單獨繼承，足見67號3樓房屋之
    相關權利義務應單獨歸屬原告丙○○一節，於丁○○全體繼
    承人間並無爭執；況且，原告丙○○係於火災當時實際居住
    於67號3樓之人，已如前述，是以原告所主張遺產分割協議
    之內容，與該房屋之使用現狀相符，從而，原告丙○○主張
    67號3樓房屋係由其單獨繼承，應屬可採。至於被告辯稱協
    議書係事後製作云云，然遺產分割並不以書面為要件，縱事
    後出具書面佐證先前之協議內容，亦無不法，尚不足以據此
    認定協議書之內容與事實不符。被告另主張火災證明書係由
    訴外人張孫一申請，足見原告丙○○並非房屋所有權人云云
    ，惟該證明書備註欄記載「依據消防法施行細則第27條規定
    ，火災受害人或利害關係人得申請火災證明，證明內容已火
    災發生時間及地點為限」，此有火災證明書在卷可稽，足見
    申請火災證明者並不以屋主為限，僅須就該火災有一定之利
    害關係即為已足，是以被告執此推論原告丙○○並非屋主，
    尚無可採。
        至於67號3樓房屋因火災受損之金額，原告雖主張其損
    失金額為624,625元，並提出估價單為證，然查，原告所提
    估價單僅為估價，並非實際有此款項之支付，亦無從認為其
    僅回復至房屋之原狀而進一步改善之項目，更未扣除原有裝
    潢、設備業已折舊之金額，其所估價之款項自無可採。本院
    囑託南山公證有限公司就67號房屋裝潢及屋內動產因本件火
    災實際受損金額為鑑定，據其鑑定結果認為損失金額（扣除
    折舊後）為240,864元，有南山公證有限公司98年5月22日公
    證理算報告書在卷可稽。被告雖辯稱鑑定人以50％計算折舊
    並無依據云云，然查，住宅內各項財產之實際購置時間，其
    證明客觀上確有相當困難，鑑定人本其火損鑑定之專業，按
    該房屋業已居住有年之狀況以及所受損之財物內容評估，以
    50 ％計算折舊率（公證理算報告書第2、3頁），係其基於
    專業所為之判斷，被告既未能具體指摘此一判斷有何違背學
    理之處，空言否認，尚無足採。是以原告丙○○就67號3樓
    房屋因火災所受損害，得請求賠償之金額為240,864元及其
    遲延利息。
九、綜上所述，原告本於侵權行為之法律關係，請求被告連帶賠
    償原告庚○○70,097元、原告戊○○105,847元、原告丙○○240,864元，及均自起訴狀繕本送達翌日起至清償日止，
    按年息5％計算之利息，為有理由，應予准許。惟就起訴狀
    繕本何時送達被告一節，原告雖陳稱已自行將起訴狀繕本送
    達被告，然經本院命其查報確切送達日期後，仍未陳報或提
    出送達回執供本院參酌（本院97年8月13日言詞辯論筆錄）
    ，惟被告97年8月5日答辯狀業已針對原告起訴狀內容為答辯
    ，足認被告至遲已於97年8月5日收受起訴狀繕本，是應以97
    年8月6日為本件起訴狀繕本送達翌日，併此敘明。至於原告
    逾上開部分之請求，則屬無據，應予駁回。
十、兩造陳明願供擔保，聲請宣告假執行或免為假執行，經核原
    告勝訴部分，合於法律規定，爰分別酌定相當之擔保金額宣
    告之；原告其餘假執行之聲請，因訴之駁回而失所依據，不
    予准許。
十一、因本案事證已臻明確，兩造其餘主張陳述及所提之證據，
      均毋庸再予審酌，附此敘明。
十二、據上論結：原告之訴為一部有理由，一部無理由，並依民
      事訴訟法第79條但書、第389第1項第5款、第392條，判決
      如主文。
中    華    民    國    98    年    9    月    17   日
                  民事第三庭    法  官  陳怡雯
以上正本係照原本作成。
如對本判決上訴，須於判決送達後20日內向本院提出上訴狀。
中    華    民    國    98    年    9    月    17   日
                                書記官  鄭美華


司法院資訊處製作；財團法人民間司法改革基金會備份。
